臺灣高等法院高雄分院刑事判決　　　　 96年度上易字第231號
上　訴　人
即　被　告　甲○○
　　　　　　　　　　現於臺灣高雄看守所羈押中
上列上訴人因被告竊盜案件，不服臺灣屏東地方法院95年度易字
第658 號中華民國96年1 月23日第一審判決（起訴案號：臺灣屏
東地方法院檢察署95年度偵字第5335號），提起上訴，本院判決
如下：
    主  文
原判決撤銷。
甲○○犯如附表所示竊盜罪，均累犯，各處如附表「宣告刑」欄
所示之刑。應執行有期徒刑壹年伍月。
    事　實
一、甲○○於民國94年7 月間因犯竊盜案件，經臺灣屏東地方法
    院以94年度簡上字第60號判處有期徒刑5 月確定，甫於95年
    8 月2 日執行完畢。猶不知悔改，仍分別基於意圖為自己不
    法所有之犯意，自95年8 月27日起，於附表所示之時間、地
    點，以徒手行竊之方式，至屏東縣屏東市各處統一超商竊取
    如附表所示之財物，並將之藏放於衣物或褲袋之內而離去。
    嗣於95年9 月2 日11時25分，在屏東市○○路263 號統一超
    商內，徒手竊取飲料活益比菲多1 瓶，得手後將該飲料藏放
    於右褲袋內欲走出超商時，為該超商負責人乙○○發現後，
    報警當場查獲，而查悉上情。
二、案經屏東縣警察局屏東分局報告臺灣屏東地方法院檢察署檢
　　察官偵查起訴。
    理　由
壹、程序事項：
    被告以外之人於審判外之陳述，雖不符前4 條之規定（即傳
    聞法則例外得為證據之情形），而經當事人於審判程序同意
    作為證據，法院審酌該言詞陳述或書面陳述作成時之情況，
    認為適當者，亦得為證據；當事人於法院調查證據時，知有
    第159 條第1 項不得為證據之情形，而未於言詞辯論終結前
    聲明異議者，視為有前項之同意；刑事訴訟法第159 條之5
    定有明文。查本件關於被害人丙○○、丁○○、乙○○於警
    詢之陳述，贓物保領保管單、遭竊地點採證照片、超商錄影
    翻拍照片等證據，於原審法院調查證據時，檢察官及被告均
    未於言詞辯論終結前聲明異議，本院審酌上開證人與被告並
    不相識，無利害關係，所供述為其實際發生經歷之事件，以
    及書證作成時之情況，並無證據力明顯過低之情形，認為適
    當，依上開規定，均得為證據。
貳、實體方面：
一、訊據被告甲○○否認有何上揭犯行，並辯稱：我沒有偷拿酒
    ，我剛服刑完畢1 個月，當時我是要去買一瓶飲料，因結帳
    人太多，我就走到店外，店內的人就出來找我，然後警察就
    開車來帶走我，超商監視錄影帶拍到的畫面，是前案判決有
    罪的案件，我也不喝米酒，因為之前偷米酒被判過罪，我就
    改喝高粱酒，老闆以前曾原諒我，他誤會了，有些用買的，
    有些用偷的，記不起來等語（偵卷第37-38 頁、原審卷第19
    -20 頁、本院卷第34、44頁）。惟查：
  (一)被告所為如附表所示之竊盜犯行，均經超商內監視器將其犯
    罪經過攝錄下來，且該監視器所攝錄之錄影光碟及錄影帶之
    內容，業經原審檢察官於偵查中及原審於準備程序中勘驗無
    誤，並製有勘驗筆錄在卷（偵查卷第29頁、原審卷第44頁，
    ）以及翻拍之照片（偵查卷第30頁）附卷可稽。又證人即屏
    東市統一超商博勝及永發門市之店員乙○○、證人即屏東市
    ○○路540 號統一超商之店員丙○○及證人即屏東市統一超
    商自孝門市之店員丁○○，對於被告之竊盜犯罪事實，於原
    審審理時分別到庭證述「我們透過監視錄影帶發現，95年9
    月2 日當天抓到是我透過監視器發現，前一天店裡盤點發現
    少東西，我就特別注意，所以當被告再次進店，我特別注意
    他，他拿比菲多飲料1 瓶22元，沒有結帳就走出去」、「95
    年8 月份就發現被告行竊多次，我們酒有列管，發現有少，
    就看監視錄影帶，發現被告在店內偷東西，放在褲腰間，用
    衣服遮住，我有一次跟他說你又來偷，他就跑了，被告偷第
    三次被我碰到，95年8 月28日是第幾次我不記得了」、「詳
    細日期忘記，我看到被告突然跑出去，我請店員清點，發現
    少酒，看錄影帶發現被告偷酒等語」明確（原審卷第57頁至
    61頁），上開證人之證詞，經核均與原審上開勘驗結果大致
    相符，應可採信。
  (二)被告雖辯稱：超商監視錄影帶拍到的畫面，是前案判決有罪
　　的案件等語，惟經原審勘驗結果，該錄影光碟及錄影帶畫面
　　所顯示攝錄當時之時間，分別為如附表所示之犯罪時間，均
　　係在被告前案有期徒刑執行完畢即95年8 月2 日之後，且畫
  　面中所顯示之人，經比對結果，的確均為被告本人，此亦為
    被告所承認，故足見被告上開辯稱，不足採信。又被告另辯
    稱：當時我是要去買一瓶飲料，我走出店面，警察就開車來
    帶走我，並問我做什麼事，我回答我買一瓶飲料，另外在其
    他超商中，我是自己花費480 元購買高粱酒的，我沒有偷高
　　粱酒等語，惟查，被告於95年9 月2 日11時26分許，至屏東
 　 市○○路263 號統一超商博勝門市竊取飲料活益比菲多1 瓶
    ，走出店門之際，當場被店員乙○○查獲並報警處理等情，
    業據證人乙○○於原審證述明確，已如前述（原審卷第57頁
    ），且有原審勘驗筆錄在卷可稽（原審卷第44頁），又被告
    被乙○○當場查獲時，其身上僅攜帶零錢15元，不足以購買
    標價22元之活益比菲多1 瓶等情，亦據證人乙○○證述明確
    如前，且被告竊取如附表所示之高粱酒、米酒，均未結帳付
    款等情，亦據證人乙○○、丙○○、丁○○於原審證述明確
    ，足見被告上開辯稱，不足採信，本件事證已臻明確，被告
    犯行堪以認定。
二、論罪科刑與改判:
(一)、核被告所為如附表所示之6 次竊盜犯行，均係犯刑法第320
    條第1 項竊盜罪。被告上開所為多次竊盜行為，其犯意各別
　　，且犯罪時間、地點均非密接，行為互異，應分論併罰。又
　  被告前因竊盜案件，於94年7 月14日經原審法院判處有期徒
    刑5 月確定，於95年8 月2 日執行完畢等情，有臺灣高等法
    院被告前案紀錄表在卷可稽（本院卷16-18 頁），其於有期
    徒刑執行完畢5 年以內故意再犯本件有期徒刑以上之各罪，
    均為累犯，依刑法第47條第1 項之規定，均加重其刑。
(二)、原審據以論處被告竊盜罰刑，固非無見；惟查：原審判決對
    於證人、書證等可為證據之依據為何，其證據能力均無論述
    ，且對被告處以刑前強制工作，亦有未洽（如後述）。被告
    上訴意旨否認犯罪，指摘原判決不當，雖無理由；惟原審判
    決既有上開可議，自應由本院將原判決撤銷改判。爰審酌被
    告前有違反麻醉藥品管理條例、毀器損壞罪、竊盜等犯罪前
    科，有臺灣高等法院被告前案紀錄表可稽，素行不佳，本次
    又不思正途取財，竟多次竊取超商之酒類或飲料，且犯罪後
    仍否認犯行，毫無悔意，衡量其所竊取之物品，價值均不高
    ，對被害人造成之損害尚屬不大及其他一切情狀，分別量處
    如主文第二項所示之刑，並定應其執行刑。
三、檢察官雖以被告多次行竊，於前案執行完畢後又為本件犯行
    ，顯無罪惡感，又無正當職業，而已養成竊盜犯罪之習慣等
    理由，認應諭知被告強制工作之保安處分。惟「保安處分係
    針對受處分人將來之危險性所為之處置，以達教化、治療之
    目的，為刑罰之補充制度。我國現行刑法採刑罰與保安處分
    雙軌制，係在維持行為責任之刑罰原則下，為協助行為人再
    社會化之功能，以及改善行為人潛在之危險性格，期能達成
    根治犯罪原因、預防犯罪之特別目的。是保安處分中之強制
    工作，旨在對嚴重職業性犯罪及欠缺正確工作觀念或無正常
    工作因而犯罪者，強制其從事勞動，學習一技之長及正確之
    謀生觀念，使其日後重返社會，能適應社會生活。竊盜犯贓
    物犯保安處分條例第3 條第1 項規定：「18歲以上之竊盜犯
    、贓物犯，有左列情形之一者，得於刑之執行前，令入勞動
    場所強制工作：一、有犯罪習慣者。二、以犯竊盜罪或贓物
    罪為常業者」，即係本於保安處分應受比例原則之規範，使
    保安處分之宣告，與行為人所為行為之嚴重性、行為人所表
    現之危險性及對於行為人未來行為之期待性相當之意旨而制
    定，而由法院視行為人之危險性格，決定應否令入勞動處所
    強制工作，以達預防之目的。」，經最高法院著有91年度台
    上字第4625號判決要旨可參，因此，法院是否依竊盜犯贓物
    犯保安處分條例第3 條第1 項規定，諭知刑前強制工作，端
    以行為人事後再犯案之危險性高低而定，亦即縱然行為人之
    犯行，符合竊盜犯贓物犯保安處分條例第3 條第1 項之有犯
    罪習慣或以犯竊盜罪為常業規定，若法院審酌行為人之犯罪
    態樣及所諭知宣告刑之期間後，認行為人在監經執行宣告刑
    後，其事後再犯案之危險性，尚非甚高時，自無再諭知刑前
    強制工作之必要。查被告本次所犯竊盜犯行固達6 次之多，
    然被告行竊之物品多為其日常生活之飲料，犯案期間亦不長
    ，尚難認其已經欠缺正確之工作觀念或恃竊盜為生，而有令
    入強制工作場所習得一技之長之必要，經本院將原判決關於
    其所犯竊盜部分撤銷，宣告有期徒刑1 年5 月，本院認被告
    經此刑期之執行，已足讓其獄中深深改過自新，其事後再犯
    案之危險性，應不致太高，是本件自無諭知刑前強制工作之
    必要，檢察官此部份之聲請，應無理由，併此說明。
據上論斷，應依刑事訴訟法第369 條第1 項前段、第364 條、第
299 條第1 項前段，刑法刑法第320 條第1 項、第47條第1 項、
第51條第5 款，刑法施行法第1 條之1，判決如主文。
本案經檢察官姜麗儒到庭執行職務。
中　　華　　民　　國　　96　　年　　4　　月　　11　　日
                  刑事第八庭    審判長法  官  李炫德
                                      法  官  蔡國卿
                                      法  官  簡志瑩
以上正本證明與原本無異。
不得上訴。
中　　華　　民　　國　　96　　年　　4　　月　　11　　日
　　　　　　　　　　　　　　　　　　　書記官  白  蘭
附錄本判決論罪科刑法條全文：
中華民國刑法第320條第1項
（普通竊盜罪、竊佔罪）
意圖為自己或第三人不法之所有，而竊取他人之動產者，為竊盜
罪，處 5 年以下有期徒刑、拘役或 5 百元以下罰金。
附表：
┌──┬────┬────┬────┬───┬────┬─────┐
│編號│犯罪時間│犯罪地點│犯罪手法│被害人│竊取財物│宣告刑    │
│    │        │        │        │      │        │          │
├──┼────┼────┼────┼───┼────┼─────┤
│1   │95年8 月│屏東市博│徒手竊取│乙○○│金門陳年│甲○○竊盜│
│    │27 日12 │愛路263 │        │      │二鍋頭高│，累犯，處│
│    │時30分許│號統一超│        │      │梁酒1 瓶│有期徒刑參│
│    │        │商博勝門│        │      │        │月。      │
│    │        │市      │        │      │        │          │
├──┼────┼────┼────┼───┼────┼─────┤
│2   │95年8 月│屏東市中│徒手竊取│丙○○│金門高梁│甲○○竊盜│
│    │28 日21 │正路540 │        │      │酒1 瓶  │，累犯，處│
│    │時8 分許│號統一超│        │      │        │有期徒刑參│
│    │        │商      │        │      │        │月。      │
├──┼────┼────┼────┼───┼────┼─────┤
│3   │95年8 月│屏東市博│徒手竊取│乙○○│金門陳年│甲○○竊盜│
│    │30 日16 │愛路263 │        │      │二鍋頭高│，累犯，處│
│    │時38分許│號統一超│        │      │梁酒1 瓶│有期徒刑參│
│    │        │商博勝門│        │      │        │月。      │
│    │        │市      │        │      │        │          │
├──┼────┼────┼────┼───┼────┼─────┤
│4   │95年9 月│屏東市復│徒手竊取│乙○○│金門陳年│甲○○竊盜│
│    │1日17 時│興路258 │        │      │二鍋頭高│，累犯，處│
│    │17分許  │號統一超│        │      │梁酒1 瓶│有期徒刑參│
│    │        │商永發門│        │      │        │月。      │
│    │        │市      │        │      │        │          │
├──┼────┼────┼────┼───┼────┼─────┤
│5   │95年9 月│屏東市自│徒手竊取│丁○○│米酒2瓶 │甲○○竊盜│
│    │1日22 時│由路500 │        │      │        │，累犯，處│
│    │6 分許  │號統一超│        │      │        │有期徒刑參│
│    │        │商自孝門│        │      │        │月。      │
│    │        │市      │        │      │        │          │
├──┼────┼────┼────┼───┼────┼─────┤
│6   │95年9 月│屏東市博│徒手竊取│乙○○│活益比菲│甲○○竊盜│
│    │2日11 時│愛路263 │        │      │多飲料1 │，累犯，處│
│    │26分許  │號統一超│        │      │瓶      │有期徒刑參│
│    │        │商博勝門│        │      │        │月。      │
│    │        │市      │        │      │        │          │
└──┴────┴────┴────┴───┴────┴─────┘
